臺灣彰化地方法院民事判決
                                    109年度小上字第41號 
上  訴  人  藍苑菁  
被上訴人    台北富邦商業銀行股份有限公司


法定代理人  程耀輝  
訴訟代理人  陳世宗  


上列當事人間請求清償債務事件，上訴人對於民國109年9月16日
本院彰化簡易庭第一審判決（109年度彰小字第543號)提起上訴
，本院不經言詞辯論，判決如下：
    主  文
上訴駁回。
第二審訴訟費用新臺幣1,500元由上訴人負擔。
    事實及理由
一、本件上訴意旨：
  ㈠原判決固以「被告（即上訴人）於109年2月10日在爭議聲明
    書勾選『否』，即表示未在系爭信用卡上簽名，又其勾選時，
    距其於109年2月7日向原告（即被上訴人）之客服中心辦理
    掛失停用，已有多日，衡情自非遺失當下，倉皇之間隨意誤
    寫，所辯尚非可採」等語，而認定上訴人未在系爭信用卡背
    面簽名。惟上開情事不僅為上訴人於原審109年8月26日言詞
    辯論期日所否認，並稱：「我被盜刷的這1筆，盜刷人簽的
    名字是『陳OO』，並不是我的名字。我有在國泰世華信用卡背
    面簽名。」且當時上訴人於「爭議聲明書」中之所以於「是
    否於信用卡片背後簽名？」之欄位勾選「否」，不僅如上訴
    人於上開庭期所稱，係因勾選「是」即須簽名，而上訴人因
    甫經盜刷事件，對簽名乙事如驚弓之鳥，不願輕易簽名外，
    更重要的是當時與上訴人聯繫之銀行專員告知上訴人：「如
    不記得是否有簽名，就勾選『否』。」上開對話依一般銀行處
    理爭議款項事件之電話接洽程序，皆會進行錄音，如本院認
    為有確認之必要，得命被上訴人提供上開錄音以證。是縱然
    爭議聲明書之形式為上訴人所不爭執，然因作成之方式係受
    到被上訴人之誤導，自無從憑上訴人於上開爭議聲明書中於
    「是否於信用卡片背後簽名？」之欄位勾選「否」即認上訴
    人未於系爭信用卡背後簽名。
  ㈡原判決未諳上情，逕以上開持卡人爭議交易聲明書即認上訴
    人未在系爭信用卡背後簽名，而就系爭款項遭盜刷有過失，
    未調查該爭議聲明書作成之當事人真意，實有違論理法則，
    且原判決亦有應調查證據而未調查之違誤。
  ㈢綜上，原判決僅憑被上訴人所提「持卡人爭議交易聲明書」
    即認上訴人未在系爭信用卡背面簽名，忽略上訴人否認未在
    系爭信用卡背面簽名之陳述，亦未調查對上訴人有利之證據
    ，有違論理法則與證據法則。
  ㈣再者，為確保信用卡網路交易安全，防範信用卡網路交易盜
    刷，金融監督管理委員會（下稱金管會）已要求信用卡發卡
    機構、收單機構及相關單位採行相關安全機制，其中就一般
    交易通知機制部分，金管會要求「1.信用卡發卡機構如已提
    供持卡人透過官方網站、APP推播等自行設定消費交易通知
    之服務者，由發卡機構加強宣導，請持卡人多加利用。2.未
    提供上開服務之發卡機構，一般信用卡交易單筆達新臺幣5,
    000元(含)以上者，發卡機構應即時以簡訊或email通知持卡
    人」（參107年2月17日及108年8月22日金管會防範信用卡網
    路交易盜刷機制、強化信用卡交易即時通知機制新聞稿），
    是為防範層出不窮之盜刷事件，遭遇大筆金額之交易時，銀
    行有義務通知持卡人確認，以即時阻止盜刷行為。
  ㈤然查被上訴人於109年2月6日本件盜刷事件發生當下，竟完全
    未以任何簡訊或email等方式通知上訴人，致上訴人完全無
    從得知系爭信用卡遺失並遭盜刷之情。反係因上訴人於109
    年2月7日凌晨發覺系爭信用卡遺失後，主動向被上訴人詢問
    是否有盜刷情事，並於3日內即109年2月10日向該管警察局
    即彰化縣警察局員林分局村上派出所報案。是就整起盜刷事
    件之始末，上訴人實已善盡身為盜刷受害人盡速告知與配合
    之義務，反係被上訴人並未盡金管會前開督導銀行防止盜刷
    事件之通知義務，有過失者實係被上訴人。
  ㈥再查，被上訴人固然於盜刷人「陳某」試圖盜刷第2、3筆款
    項時阻止交易，然之所以交易遭阻止，實係因該月整體交易
    金額已逾系爭信用卡之信用額度12萬元，與大筆交易之通知
    義務或盜刷之阻止義務皆無關連。更遑論系爭信用卡既遭刷
    爆，衡諸常情，被上訴人更應通知上訴人，以釐清是否為異
    常交易。系爭契約第22條第2項第2款亦約定「甲方如有下列
    事由之一者，經乙方事先通知或催告，且甲方無法釋明正當
    理由，得降低甲方之信用額度、調整循環信用最低應繳比率
    或金額。情節重大時，得暫時停止或強制停用甲方使用信用
    卡之權利：2、甲方超過信用額度使用信用卡交易者。」，
    亦顯見被上訴人於持卡人超過信用額度使用信用卡時，應予
    告知。另以上訴人所持有國泰世華銀行之信用卡為例，國泰
    世華於上訴人信用卡遭盜刷當時，即因超額交易而去電詢問
    上訴人是否正在使用其所有之信用卡，此不僅有上訴人於原
    審言詞辯論庭所為供述為憑，亦有國泰世華銀行就上訴人信
    用卡109年2月6日之交易明細可參，然被上訴人自始即未通
    知上訴人，顯難謂已善盡善良管理人責任。
  ㈦原判決未察上情，逕以被上訴人以與本件盜刷事件毫不相干
    之情事阻止交易，即認被上訴人善盡善良管理人之責，而未
    論及被上訴人未通知上訴人之過失，顯有判決理由未備及違
    背論理法則等違誤。
  ㈧就單筆交易達新臺幣5,000元以上之交易款項，銀行有義務即
    時通知持卡人，然被上訴人疏未通知，顯未盡善良管理人之
    注意義務，原審未查上情，即認被上訴人已盡善良管理人之
    注意義務，顯有判決理由未備及違背論理法則之違誤。
  ㈨末按系爭契約第14條第1項規定「持卡人於當期條款截止日前
    ，應繳付當期帳單所載之應付帳款或最低應繳金額以上之帳
    款」，第13條第4項亦規定「因發生疑義而暫停付款之帳款
    ，如甲方不同意繳付前項帳款疑義處理費用或經乙方證明無
    誤或因非可歸責於乙方之事由而不得扣款時，甲方應於受乙
    方通知後應立即繳付，並自原繳款期限之次日起，依第十四
    條約定利率計付利息予乙方」。依此，系爭款項之遲延利息
    起算時點，依前開系爭契約之條款，自應自原繳款期限之次
    日起算。縱無前開系爭契約條款之約定，利息之計算，既係
    遲延所生之額外利息，本應自應繳款期限之次日計算，方屬
    妥適。是原判決逕以系爭款項結帳日即109年2月10日起算遲
    延利息，不僅判決未依卷內資料，已有判決理由不備之違誤
    ，亦違反一般經驗法則與論理法則，顯有違背法令之虞。故
    ，縱認上訴人確有支付系爭款項之必要，惟就系爭款項之遲
    延利息起算時點，亦非自系爭款項「結帳日」即109年2月10
    日起算，而應自「當期應繳款日」即109年2月26日起算，原
    判決以109年2月10日起算利息，亦有判決未依卷內證據為之
    之判決理由不備之疏誤。
三、原判決駁回上訴人於原審之訴，上訴人不服，提起上訴，並
    聲明：㈠盜刷爭議款原判決不利上訴人部分廢棄。㈡上開廢棄
    部分，被上訴人於原審之訴及其假執行之聲請均駁回。㈢第
    一、二審訴訟費用均由被上訴人負擔。
四、被上訴人則辯以：
  ㈠上訴人僅於原審審理中表示不確定是否於被上訴人發行之信
    用卡背面簽名，但於持卡人爭議交易聲明書「是否於信用卡
    片背後簽名？」之欄位勾選「否」，原審依據上訴人及被上
    訴人於原審審理時之相關陳述，及被上訴人提出之證明文件
    為判決，認事用法並無違背法令。今上訴人於上訴理由狀中
    改稱其於持卡人爭議交易聲明書「是否於信用卡片背後簽名
    ？」之欄位勾選「否」，係受被上訴人誤導，及主張被上訴
    人應提供一定金額以上信用卡交易之通知等，並要求調閱錄
    音檔案，係於原審期間即得提出之攻擊防禦方法，上訴人於
    原審怠於提出，且非因原審違背法令致未能提出，依民事訴
    訟法第436條之28之規定，應不得提出。上訴人以於原審未
    提出之攻擊防禦方法指摘原審未調查對其有利之證據，而有
    違反論理法則、經驗法則等違背法令之情形，殊無可採。
  ㈡縱然認為上訴人得於第二審程序聲請調查證據並提出新攻擊
    方法，然對於上訴人所主張其於持卡人爭議交易聲明書「是
    否於信用卡片背後簽名？」之欄位勾選「否」，係受被上訴
    人誤導乙節，經被上訴人調閱被上訴人於109年2月10日下午
    5時14分至28分撥打上訴人之0000000000號行動電話與其確
    認系爭信用卡遺失遭盜刷過程之通話紀錄，被上訴人並無向
    上訴人表示「如不記得是否有簽名，就勾選『否』」等語。於
    對話過程中，被上訴人向上訴人確認其於系爭信用卡背面之
    簽名樣式，上訴人均回覆並未於系爭信用卡背面簽名，且上
    訴人亦表示如此於系爭卡背面簽名反而更容易遭盜刷等語，
    而被上訴人係要求上訴人照事實勾選爭議聲明書相關選項，
    故上訴人陳稱其於持卡人爭議交易聲明書「是否於信用卡片
    背後簽名？」之欄位勾選「否」，係受被上訴人誤導之結果
    ，與事實不符。另依中華民國銀行商業同業公會全國聯合會
    信用卡業務委員會所屬機構辦理信用卡業務自律公約第貳章
    、三、簽約「收單機構與特約商店之合約，除主管機關規定
    事項外，應涵蓋下列事項：3.特約商店應依約定除免簽名交
    易外，於面對面之交易核對持卡人於簽帳單據知簽名，應與
    信用卡背面之簽字相同，並應注意是否有異常刷卡之情形。
    」之規定，則於信用卡特約商店實務作業，就面對面交易之
    情形，特約商店有審核簽單與卡片背面簽字是否一致之責，
    於確認卡片背面之簽名與簽單所示一致時，持卡人始可刷卡
    消費。經調閱本案簽單之簽名，記載第三人陳OO姓名，依前
    述信用卡特約商店實務作業，可推知上訴人確實未於卡片背
    面簽名。
  ㈢上訴人另以金融監督管理委員會有關防範信用卡網路交易盜
    刷機制、強化信用卡交易即時通知機制之新聞稿，主張被上
    訴人未提供單筆交易達新臺幣5,000元以上之通知，未盡善
    良管理人之注意義務等語，亦屬無據。查被上訴人就信用卡
    消費通知服務，業已提供行動銀行消費通知、消費email通
    知、安心簡訊等服務，並公告於被上訴人官方網站/信用卡
    專區/服務申請/消費通知推廣使用，近期並提供LINE官方帳
    號綁定好友之消費通知，持卡人得透過被上訴人之網路銀行
    或行動銀行APP、LINE通訊軟體，或透過客服專線等自行進
    行相關設定或約定。惟查，上訴人就相關通知之設定分別為
    「行動銀行之訊息通知：未設定」、「安心消費簡訊：未設
    定」、「被上訴人之LINE官方帳號：未綁定」。可見上訴人
    未加以利用前開通知服務。由於被上訴人業已提供客戶自行
    設定消費通知之服務，自無須再提供單筆交易達新臺幣5,00
    0元以上之通知，上訴人據此主張被上訴人未盡善良管理人
    注意義務，並進而主張原審法院未查上情，有判決理由未備
    、判決理由違背論理法則等違誤，實無理由。
  ㈣末就利息起算日之認定部分，依被上訴人與信用卡持卡人間
    之約定條款第14條第1至3項約定，持卡人應於當期繳款截止
    日（結帳日加16日）前繳付當期帳單所載之應付帳款或最低
    應繳金額以上之帳款，如持卡人未依約繳款，應就剩餘未付
    款項自各筆張款入帳日起至各該筆帳款結清之日止，依持卡
    人適用之利率計算循環信用利息。又依約定條款第17條第1
    至3項約定，持卡人信用卡如有遺失、被竊、被搶、詐欺或
    其他遭持卡人以外之他人占有之情形，應儘速以電話或其他
    方式通知被上訴人辦理掛失停用手續，辦理掛失前持卡人被
    冒用所發生之損失，概由被上訴人負責，但持卡人違反約定
    條款第8條第1項「持卡人收到信用卡後，應立即在信用卡上
    簽名，以降低遭第三人冒用之可能性」之約定，未於信用卡
    簽名致遭第三人冒用，且被上訴人能證明已盡善良管理人之
    注意義務者除外。查上訴人係基於自身考量而未於系爭信用
    卡背面簽名，而原審就上訴人與被上訴人間約定條款對於系
    爭信用卡遺失或被竊等情形所為為顯負擔之分配認定尚屬公
    平合理，且未違反消費者保護法第17條規定及信用卡應記載
    事項第2、9點，並就被上訴人之阻止第三人冒刷第2、3筆乙
    節，認定已盡善良管理人注意義務，則原審判決上訴人應依
    與被上訴人間之前開約定條款給付款項及利息，並無違誤，
    即無上訴人所述判決理由不備之違誤，而上訴人主張以當期
    應繳款日即109年2月26日起算利息，與前開約定條款不符，
    並無理由。
五、經查：
　㈠按當事人於第二審程序不得提出新攻擊或防禦方法。但因原
    法院違背法令致未能提出者，不在此限。民事訴訟法第436
    條之28定有明文。經查上訴人於本院主張其於持卡人爭議交
    易聲明書「是否於信用卡片背後簽名？」之欄位勾選「否」
    ，係受被上訴人誤導之結果，請求調閱與被上訴人所屬人員
    通話時之錄音檔案。並提出107年2月17日及108年8月22日金
    管會防範信用卡網路交易盜刷機制、強化信用卡交易即時通
    知機制新聞稿及國泰世華信用卡109年2月6日交易明細，主
    張被上訴人未履行單筆金額5,000元以上之交易應通知上訴
    人之義務。且依系爭契約第22條第2項第2款約定，被上訴人
    於持卡人超額交易時亦有通知之義務。另系爭款項之遲延利
    息計算時點應自原繳款期限之次日起算，而非以系爭款項結
    帳日起算等語。惟前開主張及證據方法均得於原審提出或請
    求調查，上訴人卻未為之，至本院始行提出或請求調查，乃
    屬於小額事件第二審程序始提出新攻擊防禦方法，復未證明
    有何因原審違背法令致未能提出之情形，揆諸前開規定，本
    院毋庸加以審酌，先予敘明。
　㈡對於小額程序之第一審裁判之上訴或抗告，非以其違背法令
    為理由，不得為之；又上訴狀內應記載上訴理由，表明原判
    決所違背之法令及其具體內容、依訴訟資料可認為原判決有
    違背法令之具體事實，民事訴訟法第436條之24第2項、第43
    6條之25分別定有明文。當事人以原審判決有不適用法規或
    適用法規不當為上訴理由時，其上訴狀或理由書應有具體之
    指摘，並揭示該法規之條項或其內容，若係成文法以外之法
    則，應揭示該法則之旨趣，倘為司法院解釋或本院之判例，
    則應揭示該判解之字號或其內容，如依民事訴訟法第469條
    所列各款事由提起上訴者，其上訴狀或理由書應揭示合於該
    條款之事實（最高法院著有71年台上字第314號判例意旨可
    參）。小額程序之第二審判決，依上訴意旨足認上訴為無理
    由者，得不經言詞辯論為之，亦為民事訴訟法第436條之29
    第2款所明定。
　㈢上訴人既於原審辯稱「因為系爭信用卡我很少使用，我記不
    得到底有沒有簽名，聲明書欄位只有是與否兩欄，如果我勾
    是的話就要簽名，所以我就勾否。」等語，足見上訴人就被
    上訴人提出之爭議交易聲明書，自承於其上勾選未於信用卡
    背後簽名之事實，原判決據此，並衡以上訴人勾選時距其於
    109年2月7日向被上訴人之客服中心辦理掛失停用時已有多
    日，應非遺失信用卡當下倉皇間隨意誤寫一節，認定被上訴
    人主張上訴人未在信用卡上簽名之事實為真正，未違反論理
    法則與證據法則。
　㈣又上訴人主張系爭信用卡遭盜刷第2、3筆導致超額交易時，
    雖因超額交易被阻止，然被上訴人未通知上訴人以釐清是否
    為異常交易，難謂已盡善良管理人之注意義務等語。惟被上
    訴人於原審提出冒刷明細證明系爭第2、3筆交易業因超額交
    易而經被上訴人阻止，為上訴人所不爭執，是以原判決認定
    被上訴人已盡善良管理人之注意義務，避免損害繼續擴大，
    亦與論理法則無違。
　㈤兩造約定條款第14條第1項至第3項約定，甲方即持卡人於當
    期繳款截止日（結帳日加16日）以前，應繳付當期帳單所載
    之應付帳款或最低應繳金額以上之帳款，......就剩餘未付
    款項得延後付款，且得隨時清償原延後付款金額之全部或一
    部。已付款項應依序抵沖當期帳款中之費用、利息、每期應
    付之定期定額基金申購帳款及分期本金、前期剩餘未付款項
    、新增當期帳款之本金，並就抵沖後之帳款餘額，依第14條
    第3項規定計付循環信用利息。......各筆循環信用利息之
    計算，係將每筆「得計入循環信用本金之帳款」自各筆帳款
    入帳日起，就該帳款之餘額以各筆帳款於起息日應適用之循
    環信用利率計算至各該筆帳款結清之日止。是原判決命上訴
    人給付自系爭帳款入帳日即109年2月10日起之利息，合於上
    開約定條款，並無違反經驗法則及論理法則。上訴人誤引上
    開約定條款第13條有關持卡人與特約商店發生消費糾紛之約
    定，指摘原判決命其給付自109年2月10起之利息，係違反經
    驗法則及論理法則等語，顯不足採取。
　㈥依民事訴訟法第436條之32第2項規定，第469條第6款之判決
    不備理由或理由矛盾之當然違背法令於小額事件之上訴程序
    並不準用。是於小額事件程序中所謂違背法令，自不包括認
    定事實錯誤、取捨證據失當或就當事人提出之事實或證據疏
    於調查或漏未斟酌之判決不備理由情形。上訴人如以原判決
    有民事訴訟法第469條第6款所定之判決不備理由為上訴理由
    者，其上訴即非合法。則本件上訴人有關原判決有判決不備
    理由之指摘，均非合法。
　㈦綜上所述，上訴人指摘原判決有違背法令之事由，求予廢棄
    改判，經核為無理由，應予駁回。
六、第二審法院認上訴為無理由者，應為駁回之判決，民事訴訟
    法第449條第1項定有明文，並依同法第436條之32第2項規定
    ，於小額事件之上訴程序準用之。小額程序之第二審判決，
    依上訴意旨足認上訴為無理由者，得不經言詞辯論為之，亦
    為同法第436條之29第2款所定。本件依上訴人之上訴意旨，
    已足認為無理由，則依前開規定，不經言詞辯論，逕以判決
    駁回。
七、本件第二審訴訟費用應依民事訴訟法第436條之32第1項準用
    同法第436條之19條第1項確定其數額為1,500元，由上訴人
    負擔。
八、據上論結，依民事訴訟法第436條之29第2款、第436條之32
    第1項、第2項、第449條第1項、第78條、第436條之19第1項
    ，判決如主文。
中　　華　　民　　國 　110　　年　　4　　月　　7　　日
                  民事第一庭    審判長法　官　廖國佑
                  　　　　　　　　　　法　官　施坤樹
　　　　　　　　　　                  法　官　李言孫
以上正本係照原本作成。
不得上訴。
中　　華　　民　　國 　110　　年　　4　　月　　7　　日
                                     書記官　 梁永慶